【裁判字號】    97,交抗,1057
【裁判日期】    970912
【裁判案由】    聲明異議
【裁判全文】
臺灣高等法院臺中分院刑事裁定        97年度交抗字第1057號
抗告人  即
原處分機關  交通部公路總局臺中區監理所彰化監理站
代  表  人  高東寶
受處分  人  甲○○
上列抗告人因受處分人聲明異議案件，不服臺灣彰化地方法院中
華民國97年7月29日所為裁定（97年度交聲字第579號），提起抗
告，本院裁定如下：
    主  文
抗告駁回。
    理  由
一、抗告意旨略以：按考領各類駕駛資格及駕照得適用駕駛之車
    種等規定，道路交通安全規則第60、61、62條分別定有明文
    ，現行採機車駕照、汽車駕照各一照管理原則，不僅不會造
    成民眾不便，歷年亦無阻礙，車主及駕駛人之權利亦相對受
    保障，酒駕違規行為吊扣駕駛執照之目的除處罰違反道路交
    通管理事件之行為人外，尚有以暫時禁止行為人於道路上駕
    駛，以免其短期內再犯之意，實不得因違規駕駛領有最高級
    駕照資格即有多次駕駛汽車之機會。再吊扣汽車駕駛執照之
    裁處，係以違規時駕駛資格之照類作為處罰立基，且吊扣駕
    駛執照裁處之依據係依據道路交通管理處罰條例第35條之規
    定而非道路交通管理處罰條例第68條規定，又關於新修正道
    路交通管理處罰條例第68條條文刪除吊扣部分，因僅係為符
    合汽、機車各採一照管理制度，避免造成處罰機關執行實務
    上窒礙難行。故本件受處分人違規時所駕駛自用一般小客車
    之資格，係基於其所持有之職業大貨車駕駛執照，並非無照
    駕駛，抗告人裁罰係依據道路交通管理處罰條例第35條第1
    項第1款規定，應無不當之處，故請廢棄原裁定，更為適法
    裁定。
二、按汽車駕駛人飲用酒類或其他類似物後，其吐氣所含酒精濃
    度超過每公升0.25毫克以上者，不得駕車；又汽車駕駛人，
    駕駛汽車經測試檢定，有酒精濃度超過規定標準者，處一萬
    五千元以上六萬元以下罰鍰，並當場移置保管其車輛及吊扣
    其駕駛執照一年，道路交通安全規則第114條第2款及道路交
    通管理處罰條例第35條第1項第1款分別定有明文；次按94年
    12月14日修正前道路交通管理處罰條例第68條原規定：「汽
    車駕駛人，因違反本條例及道路交通安全規則之規定，受吊
    扣或吊銷駕駛執照處分時，吊扣或吊銷其持有各級車類之駕
    駛執照」，業經修正為：「汽車駕駛人，因違反本條例及道
    路交通安全規則之規定，受吊銷駕駛執照處分時，吊銷其持
    有各級車類之駕駛執照」，並由行政院於95年2月27日以行
    政院院臺交字第0950082898號令發布定自95年3月1日施行。
    考其修正理由乃因舊法將違法或違規駕駛人所持有各級車類
    之駕駛執照一併吊扣或吊銷失之苛酷，影響人民工作及生活
    甚鉅，故為上開修正。是依修正後道路交通管理處罰條例第
    68條規定受吊銷駕照處分者，仍維持吊銷其持有各級車類之
    駕駛執照，至受吊扣駕照處分者，則僅吊扣其違法或違規當
    時所駕駛車輛之駕駛執照，不再吊扣其持有各級車類之駕駛
    執照。
三、經查，本件受處分人甲○○於97年4月4日19時15分許，駕駛
    車牌號碼IU－7593號自用小客車，行經台76線西向26.1公里
    ，因「駕駛汽車行駛公路經警方攔檢實施酒測，酒精濃度超
    過法定標準（經測定酒精值每公升0.28毫克）」，為內政部
    警政署國道公路警察局第三警察隊員警以內政部警政署國道
    高速公路警察局公警局交字第Z00000000號舉發違反道路交
    通管理事件通知單當場舉發，並於97年4月16日以彰監四字
    第裁64－Z00000000號裁決書，裁處罰鍰新臺幣一萬九千五
    百元，並吊扣駕駛執照十二個月，施以道安講習之事實，有
    內政部警政署國道高速公路警察局舉發違反道路交通管理事
    件通知單及交通部公路總局臺中區監理所（彰化監理站）違
    反道路交通管理事件裁決書在卷可稽。本件受處分人違規行
    為發生於97年4月4日，自應依修正後道路交通管理處罰條例
    第68條規定裁處，是其受吊扣駕駛執照處分時，已不得再吊
    扣受處分人所持有各級車類之駕駛執照，而受處分人違規時
    既係駕駛自用小客車，揆諸前揭說明，依法僅能限制受處分
    人自用小客車之駕駛用路權，即吊扣其小型車駕駛執照，始
    符依法行政原則。原處分機關未審酌及此，逕為裁罰，即難
    認為允當。原審因認受處分人之異議為有理由，撤銷原處分
    改諭知如原裁定主文第二項所示之處罰，核無不合。抗告人
    置道路交通管理處罰條例第68條之修正於不顧，逕指摘原裁
    定不當，為無理由，應予駁回。
四、據上論斷，應依道路交通案件處理辦法第26條，刑事訴訟法
    第412條，裁定如主文。
中    華    民    國    97    年    9     月    12    日
            刑事第一庭    審判長法  官  陳  紀  綱
                                法  官  姚  勳  昌
                                法  官  張  智  雄
上列正本證明與原本無異。
不得再抗告。
                                書記官  黃  薰  慧
中    華    民    國    97    年    9     月    12    日


司法院資訊處製作；財團法人民間司法改革基金會備份。
